【裁判字號】    98,訴,266
【裁判日期】    980521
【裁判案由】    臺灣地區與大陸地區人民關係條例
【裁判全文】
臺北高等行政法院判決
                                       98年度訴字第266號
                              .
原      告  甲○○
被      告  內政部
代  表  人  乙○○部長）住同.
訴訟代理人  丙○○兼送達代收.
上列當事人間因臺灣地區與大陸地區人民關係條例事件，原告不
服行政院中華民國98年2 月2 日院臺訴字第0980081150號訴願決
定，提起行政訴訟。本院判決如下：
    主  文
原告之訴駁回。
訴訟費用由原告負擔。
    事  實
一、事實概要：原告係大陸地區人民，以配偶黃傳寬（已於民國
    （下同）96年12月28日亡故）為依親對象來臺，於95年6 月
    13日經許可在臺灣地區長期居留，嗣於97年5 月28日申請在
    臺定居，經被告以97年6 月13日內授移移定金字第09710271
    85號處分書（下稱原處分）不予許可。原告不服，提起訴願
    ，遭決定駁回，遂提起本件行政訴訟。
二、兩造聲明：
    (一)原告聲明：
      1.訴願決定及原處分均撤銷。
      2.被告應就原告97年5 月28日定居申請作成准許的行政處
        分。
    (二)被告聲明：駁回原告之訴。
三、兩造之爭點：原告是否合於大陸地區人民申請在臺定居之要
                件？
    (一)原告主張之理由：
      1.原告於89年5 月26日與黃傳寬結婚，迄今已近9 載，先
        夫不幸於96年12月28日因病死亡。原告於95年6 月13日
        經政府許可長期居留，故原告合於法定長期居留於中華
        民國之要件，合先敘明。
      2.次查，原告合於法定居留臺灣地區之要件，政府自應許
        可原告定居之申請。長期居留應屬長期定居或留置臺灣
        之解釋，倘若否准原告申請在臺灣定居，顯已牴觸原告
        取得經政府於95年6 月13日許可長期居留之權益，原處
        分否准原告之申請及訴願決定維持原處分均有違誤。
      3.再原告於95年6 月13日經政府許可取得長期居留權，至
        本件起訴狀撰狀日止已有2 年7 個月又23日，已逾滿2
        年之期限，雖原告申請定居當時未滿2 年，現已屆滿2
        年又將近8 個月之期日，原告合於定居之要件。
      4.末查，原告先夫於96年12月28日因病亡故，許多事務均
        需原告處理，因未取得合法定居權，造成原告諸多不便
        ，況原告現已長期居留滿2 年，懇請鈞院能兼顧法理情
        ，體諒原告，准許原告定居臺灣，以慰先夫在天之靈及
        處理後事。
    (二)被告主張之理由：
      1.原告係以配偶黃傳寬為依親對象並於95年6 月13日許可
        在臺灣地區長期居留，依臺灣地區與大陸地區人民關係
        條例（下稱兩岸條例）第17條規定，於許可長期居留滿
        2 年，得申請在臺灣地區定居，原告於97年5 月28日申
        請定居時，長期居留尚未滿2 年，與上開規定不符。又
        其配偶黃傳寬已於96年12月28日死亡，依大陸地區人民
        在臺灣地區依親居留長期居留或定居許可辦法（下稱許
        可辦法）第34條第1 項第2 款規定，除申請人未再婚且
        已長期居留，連續5 年每年在臺灣地區居住逾183 日以
        上者外，應不予許可其定居申請。查原告未符合長期居
        留連續5 年每年在臺灣地區居住逾183 日以上之要件，
        被告依法不予許可其定居，並無違誤。
      2.原告於95年6 月13日經許可在臺灣地區長期居留，並未
        予撤銷，原告仍得繼續在臺灣地區居留並持長期居留證
        入出境，惟定居與長期居留為2 種不同之許可，並非一
        體適用，應符合規定始得許可，原告所述並無理由。
    理  由
一、原告起訴主張：原告係大陸地區人民，於89年5 月26日與臺
    灣地區人民黃傳寬結婚，來臺迄今已近9 載，並於95年6 月
    13 日 取得長期居留許可，而長期居留應屬長期定居或留置
    臺灣之解釋，否准原告定居申請，已牴觸原告取得之長期居
    留權益，且原告於95年6 月13日取得長期居留權，至本件起
    訴狀撰狀日止已有2 年7 個月又23日，已滿2 年之期限，合
    於定居之要件等語，並求為判決如聲明所示。
二、被告則以：原告於97年5 月28日申請定居時，長期居留尚未
    滿2 年，與兩岸條例第17條規定不符。又其配偶黃傳寬於96
    年12月28日死亡，依許可辦法第34條第1 項第2 款規定，除
    申請人未再婚且已長期居留，連續5 年每年在臺灣地區居住
    逾183 日以上者外，應不予許可其定居申請。原告未長期居
    留連續5 年每年在臺灣地區居住逾183 日以上，被告依法不
    予許可並無違誤等語置辯，並求為判決駁回原告之訴。
三、按兩岸條例第17條第5 項規定：「大陸地區人民為臺灣地區
    人民配偶，經許可在臺灣地區長期居留者，長期居留滿2 年
    ，並符合該項各款規定者，得申請在臺灣地區定居：……。
    」；另許可辦法第34條第1 項第2 款規定：「大陸地區人民
    申請在臺灣地區定居，有下列情形之一者，不予許可：……
    二依親對象死亡。但申請人未再婚且已長期居留，連續5 年
    每年在臺灣地區居住逾183 日以上者，不在此限。」經核上
    開許可辦法乃內政部依兩岸條例第17條第9 項授權所訂立關
    於大陸地區人民進入臺灣地區之資格要件、許可程序、定居
    或停留期限及逾期停留之處分之規定，核其授權明確，且未
    逾越授權範圍，自得適用，合先敘明。
四、查兩造不爭如事實概要所載之事實，並有原告之定居申請書
    、原告配偶黃傳寬之死亡證明書及除戶戶籍謄本在原處分卷
    第1 、7 、38頁可稽，堪認為真實。是原告於95年6 月13日
    經許可長期居留後，應至97年6 月13日始符合兩岸條例第17
    條第5 項所定「長期居留滿2 年」之要件，原告於97年5 月
    28日申請定居時，長期居留尚未滿2 年，與上開規定已有不
    符。再原告依親對象即其配偶黃傳寬於原告長期居留滿2 年
    前之96年12月28日即已死亡，依許可辦法第34條第1 項第2
    款規定，原告定居之申請僅在符合「原告未再婚且已長期居
    留，連續5 年每年在臺灣地區居住逾183 日以上」之要件時
    ，始例外得予許可，否則因其依親對象業已死亡，即不應許
    可。而本件原告係自95年6 月13日經許可長期居留，至97年
    5 月28日申請定居時，其長期居留時間未滿5 年，與上開例
    外允許之「已長期居留連續5 年」要件即有未合。從而，被
    告依許可辦法第34條第1 項第2 款前段規定，不予許可原告
    定居申請，洵屬有據。原告主張其已符合兩岸條例第17條第
    5 項所定「長期居留滿2 年」之要件，且長期居留應屬長期
    定居或留置臺灣之解釋，否准原告定居申請，牴觸原告取得
    之長期居留權益，以及許可辦法第34條第1 項第2 款但書所
    定長期居留5 年期間應自其結婚來臺時（即89年5 月）起算
    云云，於法未合，均無可採。
五、綜上所述，原告之主張，均無可採，被告依許可辦法第34條
    第1 項第2 款前段規定，作成原處分，否准原告定居申請，
    並無違誤。訴願決定遞予維持，亦無不合。原告徒執前詞，
    訴請撤銷，為無理由，應予駁回。
據上論結，本件原告之訴為無理由，爰依行政訴訟法第98條第1
項前段，判決如主文。
中    華    民    國    98    年     5    月   21     日
                    臺北高等行政法院第五庭
                              審判長法  官  王碧芳
                                    法  官  周玫芳
                                    法  官  程怡怡
上為正本係照原本作成。
如不服本判決，應於送達後20日內，向本院提出上訴狀並表明上
訴理由，如於本判決宣示後送達前提起上訴者，應於判決送達後
20日內補提上訴理由書（須按他造人數附繕本）。
中    華    民    國    98    年     5    月   25     日
                                    書記官  張正清


司法院資訊處製作；財團法人民間司法改革基金會備份。
